臺灣高等法院刑事附帶民事訴訟判決
上　訴　人　長安儀器有限公司
法定代理人　乙○○
被上訴　人　丙○○○器材股份有限公司
被上訴人兼　甲○○
法定代理人
上二人共同　黃福雄律師
訴訟代理人　邱玉萍律師
上列上訴人因被上訴人甲○○偽造文書案件，不服臺灣臺北地方
法院中華民國92年11月19日第一審刑事附帶民事訴訟判決（91年
度重附民字第82號），提起上訴，經判決後由最高法院發回更審
，本院判決如下：
    主  文
上訴駁回。
    事  實
一、上訴人上訴聲明求為判決：原判決廢棄，被上訴人丙○○○
    器材股份有限公司（下稱聯合公司）及甲○○應連帶給付上
    訴人長安儀器有限公司（下稱長安公司）新台幣（下同）二
    千六百萬元，並自民國（下同）91年12月3日起至清償日止
    ，按年息百分之五計算之利息，並願供擔保請准宣告假執行
    ，其事實陳述略稱：被上訴人明知如附表所示之五張行政院
    衛生署醫療器材許可證係上訴人所持有，竟基於概括犯意，
    連續自90年1月7日起至6月5日止，將「雙方聯名已於89年2
    月2日向衛生署投文申辦尚未核下，目前本公司實為該產品
    （指附表所示之醫療器材）代理商」之不實事項，登載於其
    辦理進口業務所製作之切結書上，向臺北關稅局行使之，另
    於90年間某日，偽刻上訴人長安公司印鑑章蓋印於90年度授
    權書上而偽造之，再多次持該偽造之90年度授權書影本，向
    臺北關稅局行使以報關，侵害上訴人權利，上訴人依法起訴
    請求被上訴人賠償，惟竟遭原審駁回，因而提起上訴，求為
    判決如訴之聲明，並援用刑事訴訟之證據。
二、被上訴人聲明與事實及理由略以：
(一)、答辯聲明：１、上訴駁回。２、訴訟費用由上訴人負擔。３
    、如受不利判決，願供擔保，請准宣告免為假執行。
(二)、事實及理由：
１、被上訴人甲○○除並未曾為上訴人所指偽造文書行為外，上
    訴人亦未證明其確實受有任何損害，其提起本件侵權行為損
    害賠償刑事附帶民事訴訟要屬無據，按關於侵權行為賠償損
  　害之請求權，以實際受有損害為成立要件，倘無損害即不發
    生賠償問題，有92年度台上字第1186號、86年度台上字第49
    3號判決可參照。次按「姓名權受侵害者，得請求法院除去
    其侵害，並得請求損害賠償，民法第19條固有明文，惟此規
    定係於第18條之後，而第18條第2項規定「人格權受侵害時
    ，以法律有特別規定者為限，得請求損害賠償或慰撫金」，
    足證第19條係第18條第2項所謂之特別規定，而第19條並未
    如第18條第2項將慰撫金與損害賠償並列，是第19條所定之
    損害賠償應不包括慰撫金。又所謂人格權指個人所享有之私
    權，即關於生命、身體、名譽、自由、姓名、身分及能力等
    之權利（參照民法第18條立法理由）。其姓名權受侵害者，
    得依民法第19條規定請求法院除去其侵害，並得請求損害賠
    償，但不得請求慰撫金。而名譽權受侵害者，依民法第195
    條規定，雖非財產上之損害，亦得請求賠償相當之金額，並
    得請求為回復名譽之適當處分，故名譽權與姓名權係人格權
    中不同之權利。其姓名權受侵害者，名譽未必同時受侵害」
    （臺灣高等法院85年度訴易字第5號判決要旨）。又當事人
    主張有利於己之事實者，就其事實有舉證之責任，民事訴訟
    法第277條定有明文，同法第357條並規定：「私文書應由舉
    證人證其真正」。
２、上訴人提起刑事附帶民事請求，無非以被上訴人甲○○連續
    五次冒用上訴人姓名偽造授權書，並使用於辦理醫療器材之
    通關手續，而生損害於上訴人云云。惟除被上訴人甲○○並
    未曾為上訴人所指之偽造文書行為外，上訴人亦迄未證明其
    確實受有任何損害可言，上訴人提起本件損害賠償請求，要
    屬無據。詳細理由引用被上訴人甲○○刑事部分歷審所提書
    狀及卷證。
３、上訴人引用民法第19條規定作為請求權基礎，請求被上訴人
    損害賠償壹佰萬元云云，然上訴人並未說明此係財產上損害
    或非財產上損害（參見上訴人刑事附帶民事訴訟聲明暨補充
    理由狀第五頁第四點），若指財產上損害，上訴人迄未說明
    其究竟受有何實際損害，若指非財產上損害，依前所引判決
    先例，可知本條文並不得作為請求慰撫金基礎，況被上訴人
    甲○○未有任何偽造文書之侵權行為。不論上訴人於此係指
    何者，均與損害賠償請求之要件不符
４、再上訴人提出一張蓋有其公司戳章之文件影本，欲證明其受
    有貳仟伍佰萬元損害，惟此為上訴人自行製作之文件，屬私
    文書性質，是否真實要非無疑，依前揭證據法則，上訴人應
    先證明其形式上為真正。而就其內容而言，被上訴人實亦不
    知與待證事實有何關連可言，蓋此並非上訴人於其將系爭五
    張許可證讓與被上訴人聯合公司前曾授權他人使用之對價證
    明，且觀諸外國原廠終止系爭五項醫療器材之代理權及要求
    上訴人轉讓此五張許可證之所有權利等，僅支付伍萬美元（
    約合新台幣壹佰柒拾萬元）等情，足證上訴人主張伊「單次
    授權」許可證之使用，要價伍佰萬元云云，既非業界行情，
    且毫無理由，實難逕以此莫名文件遽認上訴人受有何損害可
    言。實則，上訴人簽署系爭三方合約並向原廠收取五萬美元
    後，除無任何代理權外，因其已將系爭五張許可證背書轉讓
    予聯合公司，上訴人對於該五張許可證已無任何權利甚明，
    故縱聯合公司以被授權者之名義行使系爭五張許可證之進口
    權利，上訴人亦未受有任何損害，至無疑義。本件上訴人之
    主張無一可採，請駁回本件上訴。
    理  由
一、按刑事訴訟諭知無罪、免訴或不受理之判決者，應以判決駁
    回原告之訴，刑事訴訟法第503條第1項前段定有明文。本件
    被上訴人甲○○被訴偽造文書案件，業經臺灣臺北地方法院
    諭知無罪（91年度訴字第681號），嗣檢察官不服提起上訴
    ，亦經本院判決上訴駁回在案（本院96年度上更(一)字第36號
    ）。依前開規定，原審判決駁回上訴人在第一審提起之刑事
    附帶民事之訴，並無不合。上訴人提起本件上訴，自無理由
    ，應予駁回。
二、據上論斷，應依刑事訴訟法第490條前段、第368條，判決如
    主文。
中　　華　　民　　國　　96　　年　　3 　　月　　6 　　日
　　　　　　　　　刑事第十二庭  審判長法　官  蔡永昌
　　　　　　　　　　　　　　　　　　  法　官  陳榮和
　　　　　　　　　　　　　　　　　　  法　官  施俊堯
以上正本證明與原本無異。
部分如不服本判決應於收受送達後十日內向本院提出上訴書狀，
其未敘述上訴之理由者並得於提起上訴後十日內向本院補提理由
書（均須按他造當事人之人數附繕本）。
本判決非對於刑事訴訟之判決有上訴時不得上訴。
                                      書記官  孫佩琳
中　　華　　民　　國　　96　　年　　3 　　月　　6 　　日
附表
┌──┬──────────────────────────────────┐
│編號│醫療係材名稱　　　　　　　　　　　　　　許可證號                    │
├──┼──────────────────────────────────┤
│一  │"普登氏－舒爾提"腦積水心臟／腹膜導管　  衛署醫器輸字第○○五八六六號│
│　　│"Pudenz-Schulte" CSF-Cardiac/Peritoneal Catheter                    │
├──┼──────────────────────────────────┤
│二  │"普登氏－舒爾提"腦積水腦室導管　　　　  衛署醫器輸字第○○五八六七號│
│　  │"Pudenz-Schulte" CSF-Ventricular Catheter                           │
├──┼──────────────────────────────────┤
│三  │"普登氏－舒爾提"腦積水腰椎腹膜引流裝置  衛署醫器輸字第○○五八六八號│
│　　│"Pudenz-Schulte" CSF-Lumboperitoneal Shunt                          │
├──┼──────────────────────────────────┤
│四　│"普登氏－舒爾提"腦室引流裝置　　　　  　衛署醫器輸字第○○五八六九號│
│　　│"Pudenz-Schulte" Ventricular Access Device                          │
├──┼──────────────────────────────────┤
│五　│"普登氏－舒爾提"腦積水流向控制瓣膜　  　衛署醫器輸字第○○五八七○號│
│　　│"Pudenz-Schulte" CSF-Flow Control Value                             │
└──┴──────────────────────────────────┘
